臺灣花蓮地方法院刑事判決
110年度金訴字第12號
公  訴  人  臺灣花蓮地方檢察署檢察官
被      告  林秉翰




            温羿茹



上列被告因詐欺等案件，經檢察官提起公訴（110年度偵字第415
0號），嗣於本院準備程序中，被告就被訴事實為有罪之陳述，
經本院告知被告簡式審判程序之旨，並聽取當事人之意見後，本
院合議庭裁定改由受命法官獨任依簡式審判程序進行，判決如下
：
    主  文
乙○○三人以上共同犯詐欺取財罪，處有期徒刑壹年貳月。
甲○○三人以上共同犯詐欺取財罪，處有期徒刑捌月。未扣案之犯
罪所得新臺幣壹萬元沒收之，於全部或一部不能沒收或不宜執行
沒收時，追徵其價額。
    犯罪事實及理由
一、被告乙○○、甲○○（下稱被告2人）所犯非死刑、無期徒刑、
    最輕本刑為3年以上有期徒刑之罪或高等法院管轄第一審案
    件，其等於準備程序進行中，先就被訴事實為有罪之陳述，
    經告知簡式審判程序之旨，並聽取當事人之意見後，本院裁
    定進行簡式審判程序，又依刑事訴訟法第273條之2規定，簡
    式審判程序之證據調查，不受同法第159條第1項、第161條
    之2、第161條之3、第163條之1及第164條至第170條規定之
    限制。再依同法第310條之2準用同法第454條之規定，判決
    書得以簡略方式為之，合先敘明。
二、本案犯罪事實及證據，除將犯罪事實欄一、第8至9行「每次
    5,000元之酬勞」補充為「每次5,000元之酬勞(無證據證明
    本次乙○○有實際獲得酬勞)」，將犯罪事實欄一、第17至18
    行「行動電話，一邊走…交給許秋櫻妹接聽」更正為「行動
    電話交給許秋櫻妹接聽」；證據部分補充「被告2人於本院
    準備程序及審理時之自白、本院調解筆錄」外，餘均引用檢
    察官起訴書之記載（如附件）。
三、論罪科刑
(一)核被告2人所為，均係犯刑法第339條之4第1項第2款之三人
    以上共同詐欺取財罪、洗錢防制法第14條第1項之一般洗錢
    罪，為想像競合犯，應依刑法第55條規定，從一重以三人以
    上共同犯詐欺取財罪論處。被告2人與真實姓名年籍不詳、
    綽號「全村希望」等詐欺集團成員間，就本案犯行具有犯意
    聯絡與行為分擔，均應論以共同正犯。
(二)按犯洗錢防制法第14條之罪，在偵查或審判中自白者，減輕
    其刑，洗錢防制法第16條第2項分別定有明文。復按想像競
    合犯係一行為觸犯數罪名，行為人犯罪行為侵害數法益皆成
    立犯罪，僅因法律規定從一重處斷科刑，而成為科刑一罪而
    已，自應對行為人所犯各罪均予適度評價，始能對法益之侵
    害為正當之維護。因此法院於決定想像競合犯之處斷刑時，
    雖以其中最重罪名之法定刑作為裁量之準據，惟具體形成宣
    告刑時，亦應將輕罪之刑罰合併評價。基此，除非輕罪中最
    輕本刑有較重於重罪之最輕本刑，而應適用刑法第55條但書
    規定重罪科刑之封鎖作用，須以輕罪之最輕本刑形成處斷刑
    之情形以外，則輕罪之減輕其刑事由若未形成處斷刑之外部
    性界限，自得將之移入刑法第57條或第59條之科刑審酌事項
    內，列為是否酌量從輕量刑之考量因子。是法院倘依刑法第
    57條規定裁量宣告刑輕重時，一併具體審酌輕罪部分之量刑
    事由，應認其評價即已完足，尚無過度評價或評價不足之偏
    失（最高法院109年度台上字第3936號刑事判決意旨參照）
    。查被告2人於本院審理中雖就所犯一般洗錢罪為自白，業
    如前述，本應依洗錢防制法第16條第2項之規定減輕其刑，
    雖因想像競合犯之關係而從一重之三人以上共同詐欺取財罪
    處斷，上開輕罪之減輕其刑事由未形成處斷刑之外部性界限
    ，然依前揭說明，仍應於依刑法第57條之規定量刑時，審酌
    上開輕罪之減輕其刑事由，作為其等量刑之有利因子（詳後
    述量刑部分所載）。
(三)被告甲○○依刑法第59條規定減輕其刑
　　按犯罪之情狀顯可憫恕，認科以最低度刑仍嫌過重者，得酌
    量減輕其刑，刑法第59條定有明文。又刑法第339條之4第1
    項之加重詐欺取財罪，其法定刑係1年以上7年以下有期徒刑
    ，得併科1百萬元以下罰金，然同為該條犯行者，其原因動
    機不一，犯罪情節未必盡同，所造成危害社會之程度自屬有
    異，法律科處此類犯罪，所設之法定最低本刑卻同為「1年
    以上有期徒刑」，不可謂不重，於此情形，自非不可依客觀
    之犯行與主觀之惡性二者加以考量其情狀，適用刑法第59條
    之規定酌量減輕其刑，期使個案裁判之量刑，能斟酌至當，
    符合罪刑相當原則及比例、平等原則。經查，被告甲○○本案
    所為固應非難，然被告甲○○犯後坦承犯行，積極請求本院安
    排調解，其於本院審理中與告訴人調解成立，有本院調解筆
    錄在卷可稽（見本院卷第154頁），告訴人亦表示：願意原
    諒被告甲○○，請求法院對被告甲○○從輕量刑等語（見本院卷
    第154頁），堪認被告甲○○確有悔意及彌補告訴人所受損害
    之誠意，參以被告甲○○在本案犯行中係參與較末端之犯罪分
    工，尚非詐欺集團核心成員，亦非取得詐欺贓款之主要獲利
    者，與上層策畫者及實際實行詐術者相比，惡性較輕，然其
    本案所犯三人以上共同詐欺取財罪之最輕法定本刑俱為有期
    徒刑1年，縱科以法定最低度刑，仍有情輕法重之情形而堪
    憫恕，爰依刑法第59條規定減輕其刑。
(四)爰審酌被告2人不思循正當管道取得財物，明知詐欺集團對
    於社會危害甚鉅，竟加入詐欺集團經手詐欺款項，並以此輾
    轉交付方式，製造金流斷點，掩飾、隱匿本案詐欺取財犯罪
    所得之本質及去向以洗錢，不僅漠視他人財產權，且對社會
    治安造成相當之影響，所生之危害顯非輕；惟念被告2人均
    坦承犯行，被告甲○○與告訴人調解成立、被告乙○○因在監服
    刑，未與告訴人調解成立；另審酌被告甲○○自陳高職畢業之
    智識程度，目前準備結婚，無子女，需扶養父母，工作做早
    餐店，月收入約新臺幣（下同）25,000元，罹患憂鬱症，之
    前燒炭自殺，現在努力康復中；被告乙○○自陳高職畢業之智
    識程度，已婚，有2名未成年子女，需扶養配偶與子女，入
    監前工作為賣大腸麵線，月收入約50,000元，暨被告2人之
    犯罪動機、目的、手段、前科素行及犯罪所生之危害等一切
    情狀，分別量處如主文所示之刑。　　
四、沒收部分
(一)被告甲○○於本院準備程序自陳：本案獲得10,000元報酬等語
    (見本院卷第125頁)，此部分係被告甲○○於本案之犯罪所得
    ，應依刑法第38條之1第1項前段規定宣告沒收之，因未扣案
    ，併依同條第3項規定諭知於全部或一部不能沒收或不宜執
    行沒收時，追徵其價額。
(二)被告乙○○於偵查及本院準備程序均供稱：我後來沒有拿到本
    案5,000元報酬等語（見偵卷第72頁、本院卷第125頁），又
    被告甲○○亦未曾證述被告乙○○本案中有獲得報酬，是依卷內
    現存證據，難以證明被告乙○○因本案確實獲取何犯罪所得，
    故無從宣告沒收。
(三)末被告乙○○持用與犯罪集團聯絡之行動電話為其供本案犯罪
    所用之物，此經被告乙○○於警詢供陳明確（見警卷第7頁）
    ，惟上開行動電話業經臺灣臺南地方法院於110年度訴字第7
    46號判決宣告沒收確定，為避免重複宣告沒收，爰不予宣告
    沒收、追徵，併予說明。
據上論斷，應依刑事訴訟法第273條之1第1項、第299條第1項前
段、第310條之2、第454條第2項，判決如主文。
本案經檢察官丙○○提起公訴，檢察官蕭百麟到庭執行職務。
中　　華　　民　　國　　111 　年　　9 　　月　　30　　日
　　　　　　　　　刑事第五庭  法　官  　施孟弦
以上正本證明與原本無異。
如不服本判決應於收受送達後20日內向本院提出上訴書狀，並應
敘述具體理由。其未敘述上訴理由者，應於上訴期間屆滿後20日
內向本院補提理由書(均須按他造當事人之人數附繕本)「切勿逕
送上級法院」。告訴人或被害人如對於本判決不服者，應具備理
由請求檢察官上訴，其上訴期間之計算係以檢察官收受判決正本
之日期為準。
因疫情而遲誤不變期間，得向法院聲請回復原狀。
中　　華　　民　　國　　111 　年　　10　　月　　5 　　日

                              書記官    張瑋庭
附錄本案論罪科刑法條全文：
刑法第339條之4
犯第三百三十九條詐欺罪而有下列情形之一者，處一年以上七年
以下有期徒刑，得併科一百萬元以下罰金：
一、冒用政府機關或公務員名義犯之。
二、三人以上共同犯之。
三、以廣播電視、電子通訊、網際網路或其他媒體等傳播工具，
    對公眾散布而犯之。
前項之未遂犯罰之。
洗錢防制法第2條
本法所稱洗錢，指下列行為：
一、意圖掩飾或隱匿特定犯罪所得來源，或使他人逃避刑事追訴
    ，而移轉或變更特定犯罪所得。
二、掩飾或隱匿特定犯罪所得之本質、來源、去向、所在、所有
    權、處分權或其他權益者。
三、收受、持有或使用他人之特定犯罪所得。
洗錢防制法第14條
有第二條各款所列洗錢行為者，處七年以下有期徒刑，併科新臺
幣五百萬元以下罰金。
前項之未遂犯罰之。
前二項情形，不得科以超過其特定犯罪所定最重本刑之刑。